【裁判字號】    88,訴,1028
【裁判日期】    890929
【裁判案由】    期貨交易法等
【裁判全文】
臺灣高雄地方法院刑事判決                        八十八年度訴字第一二八號
    公  訴  人  臺灣高雄地方法院檢察署檢察官
    被      告  戊○○
    被      告  丁○○
    共      同
    選任辯護人  李宗輝
                蘇志成
    被      告  丙○○
    被      告  李芬玲
    (更名 甲○○
共      同
    選任辯護人  李宗輝律師
右列被告等因期貨交易法案件，經檢察官提起公訴（八十八年度偵字第九三三七號）
，本院判決如左：
    主  文
戊○○、丙○○、李芬玲、丁○○共同未經許可，擅自經營期貨經理事業、期貨顧問
事業及其他期貨服務事業，各處有期徒刑拾月。均緩刑參年。
如附表所示之物，均沒收。
    事  實
一、戊○○係設於高雄市前鎮區○○○路九一號八樓之二「理財行」（獨資）之負責
    人，分別僱用丁○○、丙○○、李芬玲為該行之總經理、業務部經理、諮詢部經
    理，其等均明知非經財政部證券暨期貨管理委員會之許可發給許可證照，不得經
    營期貨經理事業、期貨顧問事業或其他期貨服務，竟未經許可，以業於八十六年
    七月七日辦理公司解散登記之「理財國際有限公司」之名義，自民國八十七年八
    月間起，透過在報紙刊登廣告、公司業務人員（俗稱ＡＥ）對外招攬或親友相互
    介紹等方式招攬客戶，從中引介客戶從事日幣、瑞士法朗、英磅及德國馬克之外
    幣保證金交易，其經營方式為由客戶與香港「怡華國際投資有限公司」（以下簡
    稱香港怡華公司）簽訂買賣協議書（一式二份），並將至少一萬元美金匯至香港
    怡華公司於香港指定香港花旗銀行之帳戶內作為外幣交易之保證金後，再將所簽
    訂之買賣協議書一份寄給怡華公司認章後，即完成雙方從事外幣保證金協議書之
    簽訂手續，另一份買賣協議書則由客戶收執，簽約後，客戶即可利用該行提供之
    電腦設備，向香港怡華公司詢價，作外匯行情與盤勢分析，再由客戶直接以該行
    所提供之電話自行、或全權委託該行之業務人員代為決定向香港怡華公司下單，
    從事日幣、瑞士法朗、英磅及德國馬克之外幣保證金交易。每次交易以口計算，
    每口（買賣一次合稱一口）一千美元，當日平倉每口保證金美金一千元，隔夜平
    倉每口保證金美金二千元，然客戶帳戶內之保證金少於未平倉過夜所需之保證金
    數額時，則不准其留倉隔夜，而由該行自動將該筆外幣在國際外匯市場賣出而平
    倉，且由香港怡華公司透過該行傳真或親自交予對帳單供客戶查核以計算客戶之
    盈虧。每口交易由香港怡華公司抽得八十元美元之手續費，再由香港怡華公司支
    付理財行十五至三十美元不等之仲介費匯入該行帳戶內，再由該行按業務人員個
    人之績效分配予各人，而經營外幣保證金交易之經理、顧問及其他相關服務事業
    。嗣於八十八年三月四日，經法務部調查局高雄市調查處循線在高雄市前鎮區○○○路九一號八樓之二查獲，並當場扣得如附表所示之物。
二、案經法務部調查局高雄市調查處報請臺灣高雄地方法院檢察署檢察官偵查起訴。
    理  由
一、訊據被告戊○○、丙○○、李芬玲固均坦承伊等未經證管會許可並發給證照，共
    同經營理財行，分任理財行之上揭職務，提供客戶商情資訊引介客戶與香港怡華
    公司簽約，而由香港怡華公司在國外地區代客戶從事現貨外幣保證金交易，及收
    受香港怡華公司每交易一口所收取之手續費八十美元中之十五至三十美元不等之
    仲介費等情不諱，訊據被告丁○○固坦承有在理財行擔任總經理之職務之事實不
    諱，被告戊○○、丁○○、丙○○、李芬玲均一致辯稱：伊等所從事之外幣保證
    金交易，並非我國期貨交易法第三條第一項第四款規定之槓桿保證金契約；伊等
    合法引介客戶與國外公司簽約投資現貨外幣保證金交易，與期貨交易法第一百十
    二條第五款之構成要件有間云云，被告丁○○另辯稱：伊僅擔任總務之工作，至
    於該行從事何業務，伊不知情云云。惟查：
（一）被告等四人如何於上開時地，未經證管會許可並發給證照，而擅自共同經營「
      理財行」，提供各種外幣之即時匯價及諮詢、盤勢分析等資訊供客戶參考，及
      電話供客戶下單，並接受客戶全權委託由業務人員代為決定下單等情，迭據被
      告四人於法務部高雄市調處調查中供承不諱，核與證人乙○○於法務部高雄市
      調處調查中暨本院調查程序中證述情節相符，復有如附表所示之物品扣案可佐
      ，被告等確經營外幣保證金交易之經理、顧問及其他期貨服務事業無訛。而被
      告丁○○諉稱不知情，要無可採。
（二）本件係於客戶與香港怡華公司簽約並繳付外幣保證金後，得隨時應客戶之請求
      ，於保證金之倍數範圍內以自己之名義為客戶之計算，在外匯市場從事不同幣
      別間之即期或遠期買賣交易。且此項交易不須實際交割，一般都在當日或到期
      前以反方向交易軋平而僅結算買賣差價。此為實務上所稱之「外幣保證金交易
      」。而期貨交易法第三條第一項第四款所定之槓桿保證金交易，係指依其他期
      貨市場之規則或實務，當事人約定，一方支付價金一定成數之款項或取得他方
      授與之一定信用額度，雙方於未來特定期間內，依約定方式結算差價或交付約
      定物之契約，屬期貨交易之一種。雖本件外幣保證金契約之標的為外國貨幣（
      為現貨），且以訂約時所約定之現貨市場之匯價計算差價，惟因客戶得將契約
      延續至隔日，且若延續至隔日，則客戶由於契約延續之差價所獲致之損益，經
      香港怡華公司確定後，即存入客戶外幣保證金帳戶或自其中扣除，此業據被告
      等於法務部高雄市調查處供承甚明。準此，外幣保證金交易雖得於當日要求平
      倉，惟客戶簽定外幣保證金契約時並不知何時會平倉，得視匯率之變動而決定
      平倉日，是該等契約具有約定於未來時間履行契約之性質。此種契約以其具有
      ：（一）以保證金交易；（二）未來期間履約特性；（三）每日結算（mark
      to market）之期貨交易特有之結算制度，並於店頭市場交易，本院認為符合
      期貨交易法期貨交易契約之槓桿保證金契約之要件，為廣義期貨交易契約之一
      種，並有財政部八十七年五月二十六日（８７）台財證（七）第三三六七二號
      函一紙附卷可稽。
（三）本件由被告戊○○以「理財行」之獨資名義，向經濟部申請設立登記，此有被
      告等提供該行之營利事業登記證一紙在卷可憑，又被告等對外共同經營期貨經
      理事業、期貨顧問事業及其他期貨服務事業，係以「理財國際有限公司」之名
      義對外招攬客戶，此有扣案如附表所示之物及附於調查卷內之名片三紙附卷可
      稽，然查該「理財國際有限公司」，業於八十六年七月七日辦理公司解散登記
      ，此有經濟部公司資料查詢單一紙在卷可參，是被告四人於該公司解散後即八
      十七年八月間起，仍以業經辦理解散登記之公司經營期貨相關業務，顯有違反
      公司法第十九條第一項之規定。
（四）綜上所述，被告四人所辯，顯係事後避重就輕之詞，委無可採。本件事證明確
      ，被告四人之犯行洵堪認定。
二、按期貨交易法就何謂「期貨經理事業」、「期貨顧問事業」、「其他期貨服務事
    業」，雖無定義，惟依期貨交易法第八十七條相關規定，所謂之「期貨經理事業
    」，應指接受特定人委託代特定人全權操作期貨交易，或得向非特定人募集資金
    ，從事期貨交易。而所謂之「期貨顧問事業」，因期貨交易法並無有關規定，故
    從其立法理由觀之，其業務範圍應包括對期貨交易提供相關資訊、研究意見、發
    行有關交易之出版品、舉辦相關講習等諮詢，及接受客戶特別授權或概括授權，
    代理客戶從事期貨交易或經營管理客戶之期貨交易。至於所謂「其他期貨服務事
    業」，依立法理由所載，係指期貨資訊提供者。本件被告等所經營之「理財行」
    係提供相關外匯買賣電腦設備及資訊、電話等，由客戶直接或接受客戶全權委託
    代客戶決定向香港怡華公司下單，從事外幣保證金交易等情，已如前述，是被告
    等所經營者，係「期貨經理事業」、「期貨顧問事業」及「其他期貨服務事業」
    無訛。準此，被告四人未經主管機關許可，擅自以未經設立登記「理財國際有限
    公司」之名義經營期貨經理、顧問事業及其他期貨服務事業之所為，係犯期貨交
    易法第一百十二條第五款及公司法第十九條第二項之罪。被告四人就上開犯行，
    有犯意聯絡及行為分擔，為共同正犯。被告四人所犯上開二罪間，有方法結果之
    牽連關係，為牽連犯，應從期貨交易法第一百十二條第五款之重罪處斷。公訴人
    雖未另論以被告戊○○、丙○○、李芬玲違反公司法第十九條之罪，然該部分事
    實與公訴人起訴被告戊○○、丙○○、李芬玲之犯罪事實既具有裁判上一罪關係
    ，應為起訴效力所及，本院自應併予審究。爰審酌被告等值此金融秩序混亂之際
    ，意圖規避主管機關之管理，而未經許可，擅自經營期貨經理事業、期貨顧問事
    業及其他期貨服務事業，遊走法律邊緣，固屬非是，惟念其等素行良好，均無前
    科記錄，此有台灣高雄地方法院檢察署刑案資料查註紀錄表在卷可憑，且被查獲
    後，旋即停業未再經營，犯罪所得非鉅等一切情狀，各量處如主文所示之刑。又
    被告等四人前未曾受有期徒刑以上刑之宣告，經此偵審程序，當知所警惕，信無
    再犯之虞，本院認其所宣告之刑，以暫不執行為適當，爰併予宣告緩刑三年，以
    啟自新。至上開之扣案物品，除營利事業登記證一份，與本件犯罪無直接關聯性
    ，故不予宣告沒收外，其餘如附表所示之物，均為被告四人所共有供犯罪所用之
    物，業據被告四人陳明在卷，爰依刑法第三十八條第一項第二款規定，宣告沒收
    。
據上論斷，應依刑事訴訟法第二百九十九條第一項前段，期貨交易法第一百十二條第
五款，公司法第十九條第二項，刑法第十一條前段、第二十八條、第五十五條、第七
十四條第一款、第三十八條第一項第二款，判決如主文。
本案經檢察官劉玲興到、鍾忠孝庭執行職務。
中    華    民    國     八十九     年      九      月      二十九      日
                                  臺灣高雄地方法院刑事第七庭
                                      法  官  何  悅  芳
右正本證明與原本無異。
如不服本判決，應於判決送達後十日內，向本院提出上訴狀。
   書記官  吳  良  美
中    華    民    國     八十九     年      九      月       三 十      日
附錄論罪科刑法條：
期貨交易法第一百十二條第五款：
有下列情事之一者，處七年以下有期徒刑，得併科新臺幣三百萬元以下罰金：
五、未經許可，擅自經營期貨信託事業、期貨經理事業、期貨顧問事業或其他期貨服
    務事業者。
附表：
一、公司暨投資簡介一冊
二、協議書一冊
三、公司聘僱約書暨薪獎制度一冊
四、交易規則一冊
五、金融商品走勢分析一冊
六、客戶開戶入金記錄一冊
七、客戶入金收據一冊
八、交易對帳單九之一、九之二、九之三各一冊
九、客戶領取日結單一冊
十、ＡＥ佣金結算明細一冊
十一、交易成交單一冊
十二、簡易損益資金表一冊


司法院資訊處製作；財團法人民間司法改革基金會備份。
